【裁判字號】    99,鑑,11612
【裁判日期】    990115
【裁判案由】    違法失職
【裁判全文】
公務員懲戒委員會議決書          99  年度鑑字第 11612  號
被付懲戒人  曾清良
上列被付懲戒人因違法失職案件經行政院農業委員會送請審議本
會議決如下
    主  文
曾清良休職，期間陸月。
    事  實
行政院農業委員會移送意旨：
一、被付懲戒人曾清良係本會林務局東勢林區管理處（下稱東勢
    林管處）技士，主辦東勢林管處雙崎工作站林政業務，與本
    會東勢林管處雙崎工作站主任李富祥、該站麻必浩護管所技
    術員兼主管，綜理麻必浩護管雙崎工作站麻必浩護管所轄林
    班森林護管、大安溪流域漂流木之集運、調查等業務之技士
    林欽火等 3  人，因貪瀆等案件，經臺灣苗栗地方法院檢察
    署檢察官提起公訴（91  年度偵字第 3310、3584、4848 號
    、92  年度偵字第 1075、1076、2191 號），依據起訴書其
    犯罪事實為：
（一）91  年 1  月 21 日本會林務局東勢林區管理處雙崎工作
      站主任李富祥（已調非主管職務）率同屬下，沿盜採林木
      嫌犯謝國良等人所私設便道，前往南坑溪上游勘查漂流木
      ，當時即發現有便道至少長 6  公里以上，並在第 90、
      91  林班地交界處發現有漂流木，現場立即由本會林務局
      東勢林區管理處技士林欽火檢尺丈量，並蓋用公有鋼印，
      計算材積為 91 立方公尺。李富祥為掩飾嫌犯林昌洪、謝
      國良等人盜伐林木及取得該集運漂流木之合約，明知現場
      查獲之漂流木材積有 91 立方公尺，為壓低材積數量以規
      避政府採購法之規定，以利指定嫌犯謝國良等借牌得標，
      由劉家雨要求林欽火於該次繳鋼印回站時，登載僅查獲
      20  立方公尺材積木材之不實事實於職務上所掌之鋼印使
      用情形登記表上，讓知情之被付懲戒人製作不實之簽呈，
      虛偽登載大安溪事業區第 89、90 林班南坑溪段河床發現
      貴重之漂流木材積僅 20 立方公尺，足生損害於林政業務
      管理之正確性。李富祥於前揭 91 年 1  月 21 日之會勘
      後，即核批發現漂流木及調查結果，陳報本會林務局東勢
      林區管理處簽擬於同年 1  月 23 日會勘。李富祥為掩飾
      包庇嫌犯林昌洪、謝國良等人已違法深入南坑溪竊取珍貴
      林木之犯行，於 92 年 1  月 29 日再指示知情之被付懲
      戒人製作不實之函稿，除繼續偽載漂流木查估材積僅 20
      立方公尺外，更故意將須集運費低估為新臺幣（下同）9
      萬 1,750  元，批示後以九十一勢雙字第 0224 號函陳報
      本會林務局東勢林區管理處審核。91  年 3  月 5  日李
      富祥指派謝光清、吳金淼（均為本會林務局東勢林區管理
      處技術士）至苗展砂石場，針對被查獲之木材進行檢尺、
      調查作業，確認珍貴木計 51 支，材積為 126.36 立方公
      尺。李富祥為掩飾其所轄區域遭盜伐之嚴重性，乃指示謝
      光清、吳金淼及被付懲戒人製作不實之 91 年 3  月 4
      日查獲報告及森林被害報告書，偽載該批被害林木係技術
      士吳金淼於 91 年 3  月 4  日先行發現，被害林木材積
      僅 98.95  立方公尺，將此不實事項登載於職務上所掌之
      公文書，即本會林務局東勢林區管理處國有林大安溪河床
      漂流木每木調查表（短報被害林木材積 28.1 立方公尺）
      ，並將上開不實公文書陳報本會林務局東勢林區管理處。
（二）91  年 1  月 21 日本會林務局東勢林區管理處雙崎工作
      站主任李富祥率同屬下，沿嫌犯所私設便道，前往南坑溪
      上游勘查漂流木，當時即發現有便道至少長 6  公里以上
      ，並在第 90、91 林班地交界處發現有漂流木，現場立即
      由林欽火檢尺丈量，並蓋用公有鋼印，計算材積為 91 立
      方公尺。李富祥為掩飾嫌犯等人盜伐林木及取得該集運漂
      流木之合約，明知現場查獲之漂流木材積有 91 立方公尺
      ，為壓低材積數量以規避政府採購法之規定，以利指定嫌
      犯謝國良等借牌得標，由劉家雨要求林欽火於該次繳鋼印
      回站時，登載僅查獲 20 立方公尺材積木材之不實事實於
      職務上所掌之鋼印使用情形登記表上，讓知情之被付懲戒
      人製作不實之簽呈，虛偽登載大安溪事業區第 89、90 林
      班南坑溪段河床發現貴重之漂流木材積僅 20 立方公尺，
      足生損害於林政業務管理之正確性。91  年 3  月 12 日
      被付懲戒人明知實際上並無 3  家廠商參與運送該批漂流
      木之比價，仍基於指定由林昌洪、張石松承攬該運送工程
      之不法犯意，故意違反政府採購法規定以虛偽比價之方式
      ，指示許裕源在估價單之金額欄上填寫「163,000 元」，
      旋即當場宣布由裕翔土木包工業以 16 萬 3,000  元得標
      ，使林昌洪、張石松、李鴻全等人取得該運送工程。
（三）本案經本會林務局東勢林區管理處 92 年 6  月 17 日第
      12  次考績委員會審議通過，被付懲戒人曾清良上開行為
      ，有公務員懲戒法第 2  條情事，爰依同法第 4  條及第
      19  條規定移請審議。
二、證據：
    臺灣苗栗地方法院檢察署檢察官 91 年度偵字第 3310、
    3584、4848  號、92  年度偵字第 1075、1076、2191 號起
    訴書（影本在卷）。
被付懲戒人曾清良申辯意旨：
第一次申辯意旨：
一、依據行政院農業委員會 92 年 8  月 8  日農人字第
    0920144917  號函辦理。
二、申辯人曾清良係於 66 年間進入林務局大甲林區管理處服務
    ，於 78 年 7  月因原機關合併，改調東勢林區管理處雙崎
    工作站任職，十餘年來皆以承辦造林、育苗、崩塌地復育工
    作為主要業務。嗣於 89 年底，因雙崎工作站原任林政業務
    主辦人員林清嘹、陳美玲先後他調，當時之雙崎工作站主任
    洪啟財乃指派申辯人暫「兼」林政業務主辦，並聲明實際林
    政業務由時任林政業務協辦之技術士劉家雨辦理，並以申辯
    人之名義擬辦簽稿（劉員為士級人員，按例不能擔任主辦）
    ，以上事實皆有申辯人「兼辦」林政業務期間之各開公文簽
    稿（其上字跡多為劉家雨之筆跡）可證。迨至 91 年 1  月
    中旬劉家雨屆齡退休，申辯人鑑於林政業務無人辦理，且本
    身所承辦之造林、育苗、崩塌地等業務已甚繁重，乃簽請時
    任雙崎工作站主任李富祥之同意免兼林政工作，並派技士李
    璟岳於同年 3  月 1  日前交接完畢（如附件一）。本件南
    坑溪盜取漂流木案件係於 91 年 3  月 4  日案發，申辯人
    實係遲至同年 3  月下旬才略聞嫌犯之所作所為，因於兼辦
    林政業務期間未盡督促之責，致宵小有機可乘，深感遺憾歉
    疚，惟申辯人絕無不法行為，敬請明鑒，茲就懲戒案件移送
    書所述申辯人涉案部分，詳為辯白，如有不實，願受最嚴律
    之處分。
三、就移送書違法失職事實一中段所指：「林欽火等人於 91 年
    1 月 21 日，調查現場漂流木材積達 90 餘立方公尺，為規
    避政府採購法規定，以利指定謝國良等借牌得標，蓄意壓低
    材積為 20 立方公尺，讓『知情』之曾清良製作不實之簽呈
    ，虛偽登載漂流木查估材積僅 20 立方公尺，更故意將集運
    費低估為 91,750 元…」部分，辯白如後：林欽火等人於
    91  年 1  月 21 日前往南坑溪上游勘查漂流木並檢尺丈量
    時，申辯人並未參與，其後之材積計算、生產費用查定乃至
    公文簽呈函稿亦係由技術士謝光清及退休之技術士劉家雨兩
    人擬就後，用申辯人職印上呈，至於為何會出現兩種不同版
    本之材積數量，申辯人係遲至應臺中縣調查站偵訊時，始知
    其情；當時雙崎工作站主任並無任何指示，參加現場材積調
    查人員亦未據實簽報，申辯人又如何能得知其情（可與本案
    相關人員逐一對質）？調查員及檢察官在沒有任何證據之情
    形下，斷定申辯人「明知」其情，純屬臆測，申辯人實感不
    服，深受冤枉，自應澄清。
四、就違法失職事實一後段所指：「91  年 3  月 5  日，李富
    祥指派謝光清、吳金淼、林欽火等人至苗展砂石場針對被查
    獲之木材進行檢尺、調查作業，確認珍貴木計 51 支，材積
    為 126.36 立方公尺，李富祥為掩飾其所轄區域遭盜之嚴重
    性，指示曾清良製作不實之 91 年 3  月 4  日查獲報告及
    森林被害報告書，偽載該批被害木材係技術士吳金淼於 91
    年 3  月 4  日先行發現，及被害材積僅 98.95  立方公尺
    ，將此不實事項登載於職務上所掌之公文書，並陳報東勢林
    區管理處…」部分，辯白如後：本件堆置於苗展砂石場之
    51  支贓物，係於 91 年 3  月 4  日由大湖分局向東勢林
    區管理處林政課余課長轉工作站主任李富祥舉發，翌日（91
    年 3  月 5  日）下午申辯人奉派率當時之林政業務協辦謝
    光清前往大湖分局協助辦案，並接受訪談，於製作筆錄之過
    程中，葉志昇巡官得悉申辯人從未赴現場參與任何調查及會
    勘工作而作罷，改訊問謝光清製作筆錄，筆錄製作時，警方
    要求提供 51 支贓物之材積數量，申辯人即打電話回雙崎工
    作站向調查隊長林欽火索取，當時林欽火因適從現場材積調
    查完畢回站，尚未核算實際材積而無法回報，申辯人乃請林
    欽火將調查明細表草稿（目前檢察官握有此份資料）立刻傳
    真到大湖分局，由申辯人以電子計算機在葉志昇巡官面前做
    材積概算（因無原木材積計算表可查，以末徑×末徑×0.79
    之公式計算逐株材積），並求得贓物材積為 90 多餘立方公
    尺（草稿內未列樹頭材積），翌日上班時申辯人即口頭交代
    劉家雨、謝光清等人將前經概算為 90 餘立方公尺之贓物材
    積列入森林被害報告書並呈報層峰單位，至於其後為何又出
    現贓物材積變成 126.36 立方公尺（檢察官握有此份資料，
    不知從何而來），申辯人確不知情，且從未接獲現場調查人
    員之報告（可與所有材積調查人員逐一對質），申辯人係遲
    至應臺中縣調查站偵訊時，才獲知又有不同版本之材積數量
    ，故申辯人何來蓄意降低材積？何來偽載不實之文書？調查
    單位顯有偏頗，尚請明鑒。
五、就違法失職事實三前段所指：「91  年 1  月 21 日雙崎工
    作站主任率同屬下，沿嫌犯所私設便道，前往南坑溪上游勘
    （調）查漂流木…，讓『知情』之曾清良製作不實之簽呈，
    虛偽登載大安溪事業區第 89、90 林班南坑溪段河床發現貴
    重之漂流木材積僅 20 立方公尺，足生損害於林政業務管理
    之正確性…」部分，辯白如後：本案漂流木勘（調）查時，
    申辯人並未參與，亦未接獲調查人員實際調查材積之報告（
    可與所有材積調查人員逐一對質），登載調查材質 20 立方
    公尺之函稿亦非申辯人所簽，至於為何調查材積 91 立方公
    尺而登載僅 20 立方公尺，應請同案林欽火說明原委，檢察
    官起訴書內登載申辯人「知情」，有欠公允，深感不服。
六、違法失職事實三後段所指：「91  年 3  月 12 日曾清良明
    知實際上並無三家廠商參與比價，仍基於指定由林昌洪、張
    石松承攬該運送工程不法犯意，故意違反政府採購法規定以
    虛偽比價之方式，指示許裕源在估價單之金額欄上填寫『
    163,000 元』，旋即當場宣布由裕翔土木包工業以 16 萬 3
    千元得標，使林昌洪、張石松、李鴻全等人取得該運送工程
    …」部分，辯白如後：申辯人與林昌洪、張石松、李鴻全等
    人並不認識，辦理議價時係技術士謝光清通知渠等前來；申
    辯人與渠等既不認識，更不知到場人員即為涉嫌盜取林木之
    嫌犯，焉有可能知悉渠等係借牌比價，且載送贓物所需之經
    費，經劉家雨查定後，亦曾簽請處長核准得採限制性招標（
    如附件二）辦理，依政府採購法第 18 條第 4  項規定「本
    法所稱限制性招標，指不經公告程序，邀請二家以上廠商比
    價或僅邀請一家廠商議價。」申辯人辦理贓物集運（係工資
    而非工程且集運工作具急迫性，雖曾透露上級核准之大概經
    費額度，但用意只希望能盡速完成集運手續，以免贓物失竊
    浪費國家資源，且歷年來各工作站皆以此方式辦理）時，係
    以比價辦理，並無不合，且因贓物久置現場唯恐生變，簽請
    處長於 91 年 3  月 12 日批准得採用限制性招標後，當天
    下午即刻依照東勢林區管理處 90 年 6  月 8  日勢政字第
    903220222 號函（如附件三）辦理比價，3 月 13 日起開始
    搬運，搬運時，皆有口頭及書面囑咐下屬確實做好押運工作
    ，不得讓贓物有所短失，並副知警察單位查照。
七、綜上所述，申辯人與嫌犯並不認識，91  年 3  月 5  日案
    發前，尚不知嫌犯所作所為，在接受臺中縣調查站偵訊時已
    陳述甚詳（如附件四），案發後本案關係人謝光清、林欽火
    、林昌洪、李鴻全…等人為推卸責任，反指申辯人「知情」
    顯有不合，俟苗栗地方法院第二次開庭時，當與渠等一一對
    質澄清，況且申辯人服務公職廿餘年來，自認一切坦然，盡
    忠職守，對於接獲應承辦之公文或警（檢）方調查案件之需
    要，均依照相關規定辦理，誠實面對，絕無故意放縱或偽造
    文書之行為，且本案行政疏失部分，已接受記過兩次並改調
    梨山工作站服務之處分，為祈免於一過數罰，尚請各級長官
    盡力查明真相，澄清事實，還申辯人清白。
八、證據（均影本在卷）：
    附件一：交接簽呈乙件。
    附件二：簽請限制性招標簽呈乙件。
    附件三：東勢林區管理處漂流木打撈集運作業會議紀錄乙份
            。
    附件四：向臺中縣調查站、東勢林區管理處政風室自白書乙
            件。
第二次申辯意旨：
一、依據公務員懲戒委員會 92 年 9  月 22 日（92）臺會議字
    第 02679  號函辦理。
二、申辯人係於 66 年間進入林務局大甲林區管理處服務，於
    78  年 7  月因原機關合併，改調東勢林區管理處雙崎工作
    站任職，十餘年來皆以承辦造林、育苗、崩塌地復育工作為
    主要業務。嗣於 89 年底，因雙崎工作站原任林政業務主辦
    人員林清嘹、陳美玲先後他調，當時之雙崎工作站主任洪啟
    財乃指派申辯人暫「兼」林政業務主辦，並聲明實際林政業
    務則由時任林政業務協辦之技術士劉家雨辦理，並以申辯人
    之名義擬辦簽稿（劉員為士級人員，按例不能擔任主辦），
    以上事實皆有申辯人「兼」辦林政業務期間之各開公文簽稿
    （其上字跡多為劉家雨之筆跡）可證。迨至 91 年 1  月中
    旬劉家雨屆齡退休，申辯人鑑於林政業務無人辦理，且本身
    所承辦之造林、育苗、崩塌地等業務已甚繁重，乃簽請時任
    雙崎工作站主任李富祥之同意免兼林政工作，並派技士李璟
    岳於同年 3  月 1  日前交接完畢（如附件一）。本件南坑
    溪盜取漂流木案件係於 91 年 3  月 4  日案發，申辯人實
    係遲至同年 3  月下旬才略聞嫌犯之所作所為，因於兼辦林
    政業務期間未盡督促之責，致宵小有機可乘，深感遺憾歉疚
    ，惟申辯人絕無不法行為，敬請明鑒，茲就懲戒案件移送書
    所述申辯人涉案部分，詳為辯白，如有不實，願受最嚴律之
    處分。
三、就移送書違法失職事實一中段所指：「林欽火等人於 91 年
    1 月 21 日，調查現場漂流木材積達 90 餘立方公尺，為規
    避政府採購法規定，以利指定謝國良等借牌得標，蓄意壓低
    材積為 20 立方公尺，讓『知情』之曾清良製作不實之簽呈
    ，虛偽登載漂流木查估材積僅 20 立方公尺，更故意將集運
    費低估為 91,750 元…」部分，辯白如後：林欽火等人於
    91  年 1  月 21 日前往南坑溪上游勘查漂流木並檢尺丈量
    時，申辯人並未參與，其後之材積計算、生產費用查定乃至
    公文簽呈函稿亦係由技術士謝光清及退休之技術士劉家雨兩
    人擬就後，擅用申辯人職印上呈，至於為何會出現兩種不同
    版本之材積數量，申辯人係遲至應臺中縣調查站偵訊時，始
    知其情；當時雙崎工作站主任事先並無任何指示，參加現場
    材積調查人員亦未據實簽報，申辯人又如何能得知其情（可
    與本案相關人員逐一對質）？調查員及檢察官在沒有任何證
    據之情形下，斷定申辯人「明知」其情，純屬臆測，申辯人
    實感不服，深受冤枉，自應澄清。
四、就違法失職事實一後段所指：「91  年 3  月 5  日，李富
    祥指派謝光清、吳金淼、林欽火等人至苗展砂石場針對被查
    獲之木材進行檢尺、調查作業，確認珍貴木計 51 支，材積
    為 126.36 立方公尺，李富祥為掩飾其所轄區域遭盜之嚴重
    性，指示曾清良製作不實之 91 年 3  月 4  日查獲報告及
    森林被害報告書，偽載該批被害木材係技術士吳金淼於 91
    年 3  月 4  日先行發現，及被害材積僅 98.95  立方公尺
    ，將此不實事項登載於職務上所掌之公文書，並陳報東勢林
    區管理處…」部分，辯白如後：本件堆置於苗展砂石場之
    51  支贓物，係於 91 年 3  月 4  日由大湖分局向東勢林
    區管理處林政課余課長乃光轉工作站主任李富祥舉發，翌日
    （91  年 3  月 5  日）下午申辯人奉派率當時之林政業務
    協辦謝光清前往大湖分局協助辦案，並接受訪談，於製作筆
    錄之過程中，大湖分局葉志昇巡官得悉申辯人從未赴現場參
    與任何調查及會勘工作而作罷，改訊問謝光清製作筆錄，筆
    錄製作時，警方要求提供 51 支贓物之材積數量，申辯人即
    打電話回雙崎工作站向材積調查領隊林欽火索取，當時林欽
    火因適從現場材積調查完畢回站，尚未核算實際材積而無法
    回報，申辯人乃請林欽火將調查明細表草稿（目前檢察官握
    有此份資料）立刻傳真到大湖分局，由申辯人以電子計算機
    在葉志昇巡官面前做材積概算（因無原木材積計算表可查，
    以末徑×末徑×0.79  之公式計算逐株材積），並求得贓物材
    積為 90 多餘立方公尺（材積調查草稿內未列樹頭材積），
    翌日上班時申辯人即口頭交代劉家雨、謝光清等人將前經概
    算為 90 餘立方公尺之贓物材積併同技術士吳金淼之發現報
    告（吳員自述報告內容及先行發現日期係主任李富祥所授意
    ）列入森林被害報告書並呈報層峰單位，至於其後為何又出
    現贓物材積變成 126.36 立方公尺（檢察官握有此份資料，
    不知從何而來），申辯人確不知情，且從未接獲現場調查人
    員之報告（可與所有材積調查人員逐一對質），更不知嫌犯
    係何人，申辯人係遲至應臺中縣調查站偵訊時，才獲知又有
    不同版本之材積數量，故申辯人何來蓄意降低材積？何來偽
    載不實之文書？調查單位顯有偏頗，尚請明鑒。
五、就違法失職事實三前段所指：「91  年 1  月 21 日雙崎工
    作站主任率同屬下，沿嫌犯所私設便道，前往南坑溪上游勘
    （調）查漂流木…，讓『知情』之曾清良製作不實之簽呈，
    虛偽登載大安溪事業區第 89、90 林班南坑溪段河床發現貴
    重之漂流木材積僅 20 立方公尺，足生損害於林政業務管理
    之正確性…」部分，辯白如後：本案漂流木勘（調）查時，
    申辯人並未參與，亦未接獲調查人員實際調查材積之報告（
    可與所有材積調查人員逐一對質），登載調查材積 20 立方
    公尺之函稿亦非申辯人所簽，至於為何調查材積 91 立方公
    尺而登載僅 20 立方公尺，應請同案被付懲戒人林欽火說明
    原委，檢察官起訴書內登載申辯人「知情」，有欠公允，深
    感不服。
六、違法失職事實三後段所指：「91  年 3  月 12 日曾清良明
    知實際上並無三家廠商參與比價，仍基於指定由林昌洪、張
    石松承攬該運送工程不法犯意，故意違反政府採購法規定以
    虛偽比價之方式，指示許裕源在估價單之金額欄上填寫『
    163,000 元』，旋即當場宣布由裕翔土木包工業以 16 萬 3
    千元得標，使林昌洪、張石松、李鴻全等人取得該運送工程
    …」。…辯白如後：申辯人與林昌洪、張石松、李鴻全等人
    並不認識，辦理議價時係技術士謝光清通知渠等前來；申辯
    人與渠等既不認識，更不知到場人員即為涉嫌盜取林木之嫌
    犯，焉有可能知悉渠等係借牌比價，且載送贓物所需之經費
    ，經劉家雨查定後，亦由劉員簽請處長核准得採限制性招標
    （如附件二）辦理，依政府採購法第 18 條第 4  項規定「
    本法所稱限制性招標，指不經公告程序，邀請二家以上廠商
    比價或僅邀請一家廠商議價。」申辯人辦理贓物集運（係工
    資而非工程且集運工作具急迫性，雖曾透露上級核准之大概
    經費額度，但用意只希望能盡速完成集運手續，以免贓物失
    竊浪費國家資源，且歷年來各工作站皆以此方式辦理）時，
    係以議價辦理，並無不合，檢察官及縣調站偵查員對新的採
    購法並不了解。且因贓物久置現場容易生變，簽請處長於
    91  年 3  月 12 日批准得採用限制性招標後，當天下午即
    刻依照東勢林區管理處 90 年 6  月 8  日勢政字第
    903220222 號函（如附件三）辦理議價，3 月 13 日起開始
    搬運，搬運時為求慎重，皆有口頭及書面囑咐下屬確實做好
    押運工作，不得讓贓物有所短失，並副知警察單位查照。
七、綜上所述，申辯人與嫌犯並不認識，91  年 3  月 5  日案
    發前，尚不知嫌犯所作所為，在接受臺中縣調查站偵訊時已
    陳述甚詳（如附件四），案發後本案關係人技術士謝光清（
    已被停職），為推卸責任在接受檢察官偵訊時自喻職位低微
    又剛接林政協辦不久，凡事皆遵照主任李富祥及主辦曾清良
    指示辦理，誤導檢察官辦案方向；更離譜的是，嫌犯林昌洪
    、李鴻全在接受偵訊時，還說與申辯人餐宴 3、4 次，致使
    檢察官判斷申辯人「知情」而一併起訴（92  年 8  月 5
    日下午 2  時 30 分苗栗地方法院第一次開庭時，申辯人趁
    機當面詢問林昌洪、李鴻全是否認識申辯人？林、李等竟驚
    愕回答不認識。），申辯人至今百惑不解，檢察官起訴的理
    由何在？東勢林區管理處又為何不將真相查清而附和檢察官
    的起訴書將申辯人移送公務員懲戒委員會？
八、申辯人服務公職廿餘年，自認一切坦然，盡忠職守，對於接
    獲承辦之公文或警（檢）方調查案件之需要，均依照相關規
    定辦理，誠實面對，絕無故意放縱或偽造文書之行為，且本
    案行政疏失部分，已接受服務機關記過兩次並改調梨山工作
    站服務之處分，刑責部分正待苗栗地方法院第二次開庭時，
    申辯人自信能與檢察官及本案各相關人員一一對質澄清。為
    祈免於一過數罰，尚請各級長官盡力查明真相，澄清事實，
    還申辯人清白。
九、證據：
（一）人證部分
      請通知下列證人到會作證：
      1.同案被移送懲戒人林欽火：臺中縣豐原市○○○路 ○
        段 314  巷 1  弄 2  之 7  號。
      2.警官葉志昇：苗栗縣警察局大湖分局。
      3.李景瑤（岳？）：東勢林區管理處雙崎工作站技士。
（二）物證部分（均影本在卷）：
      1.林政業務交接簽呈乙份。
      2.技術士劉家雨簽請准予採限制性招標簽呈乙份。
      3.東勢林區管理處漂流木打撈集運作業會議紀錄乙份。
      4.申辯人 92 年 3  月 12 日向臺中縣調查站自述書乙份
        。
    理  由
被付懲戒人曾清良係行政院農業委員會林務局東勢林區管理處（
下稱東勢林管處）雙崎工作站林政業務主辦；李富祥（已死亡，
經本會於 96 年 1  月 19 日以 96 年度鑑字第 10877  號議決
書議決不受理）係同站主任，綜理該站所轄林政（包括漂流木打
撈、集運、林野巡視、取締濫墾、濫伐等）、造林、育苗、治山
防洪、育樂保育等業務；謝光清（未經相關單位移送本會審議）
於 79 年 7  月 1  日前已調至東勢林管處雙崎工作站，為大安
溪事業區第 118  林班林地護管人員，謝光清自 82 年 3  月 1
日起負責大安溪 118、119 林班巡視，自 91 年 1  月 16 日起
調烏石坑護管所協辦林政業務及負責大安溪 126、130 林班巡視
；林欽火（已經本會於 94 年 11 月 4  日以 94 年度鑑字第
10640 號議決書議決休職，期間陸月）係東勢林管處雙崎工作站
麻必浩護管所之技術員兼主管，綜理麻必浩護管所轄林班森林護
管、大安溪流域漂流木之集運、調查等業務；吳金淼（未經相關
單位移送本會審議）係麻必浩護管所森林護管員（俗稱巡山員）
，職司所轄林班地之造林及森林管護、巡查、盜伐林木取締等工
作，均為依據法令從事公務之人員。91  年 1  月 21 日，李富
祥、林欽火、謝光清率同雙崎工作站之員工吳金淼、曾鴻舜、余
良旭、陳盛錢、張日全、劉榮堡等人，沿謝國良等人所私設之便
道，前往南坑溪上游勘查漂流木，並由謝國良、謝國章等人引導
前往大安溪與南坑溪合流處調查。當時李富祥等人即發現有便道
至少長 6  公里以上，並在大安溪事業區第 90、91 林班地交界
處發現有漂流木，而由謝光清、吳金淼檢尺丈量並由林欽火蓋用
公有鋼印，計算出漂流木材積為 91 立方公尺，惟因材積 20 餘
立方公尺之漂流木其集運費約為 10 萬元，依政府採購法規定採
購金額 10 萬元以下者，不用上網公開招標，若上述查獲之 91
立方公尺材積之漂流木，於當日會勘後據實登載，恐無法藉由
10  萬元以下採購案，只由主管李富祥指定 3  家廠商比價，即
可變相指定得標廠商。李富祥、林欽火、謝光清與被付懲戒人竟
基於共同之犯意聯絡，李富祥、謝光清及被付懲戒人且基於概括
之犯意，明知現場查獲之漂流木材積有 91 立方公尺，為壓低材
積數量以規避政府採購法之規定，而於 91 年 1  月 22 日，由
林欽火於該次繳交鋼印回雙崎工作站時，登載僅查獲 20 立方公
尺材積漂流木之不實事項於職務上所掌之鋼印使用情形登記表上
，另於 91 年 1  月 22 日由謝光清擬稿，被付懲戒人據以製作
不實之簽呈，虛偽登載大安溪事業區第 89、90 林班南坑溪段河
床發現貴重之漂流木材積僅 20 餘立方公尺，李富祥並核批發現
漂流木及調查之結果，陳報不知情之東勢林管處簽擬會勘。復於
91  年 1  月 29 日，由謝光清擬稿，被付懲戒人據以製作不實
之函稿，虛偽登載漂流木查估材積僅 20 餘立方公尺，經李富祥
核批後，於 91 年 1  月 29 日以雙崎工作站 91 勢雙字第
0224  號函陳報東勢林管處審核，足以生損害於東勢林管處對於
林政業務管理之正確性。
91  年 3  月 4  日，李富祥接獲苗栗縣警察局大湖分局巡官葉
志昇通知，該分局於苗展砂石場查獲林昌洪、謝國良等自南坑溪
竊取，堆置於該砂石場之珍貴木材，於 91 年 3  月 5  日，李
富祥指派謝光清、吳金淼至苗展砂石場針對被查獲之木材進行檢
尺、調查作業，確認查獲珍貴林木計 51 支，檢尺結果總材積為
122.93  立方公尺。因依林務局規定，凡林政案件所查獲之盜伐
林木材積超過 100  立方公尺者，即須陳報林務局直接派員調查
，東勢林管處並無權限調查。李富祥明知該批林木為林昌洪、謝
國良等自南坑溪所盜取，且數量龐大，情節嚴重，依規定應陳報
林務局派員調查，而雙崎工作站從未予以取締、告發，為掩飾所
轄區域遭盜伐之嚴重性，乃與被付懲戒人及謝光清承前揭公務員
登載不實文書之概括犯意聯絡，另與吳金淼基於共同之犯意聯絡
，而於 91 年 3  月 5  日，由吳金淼製作不實之報告書，虛偽
記載該報告書係 91 年 3  月 4  日所製作，且被害林木係吳金
淼於 91 年 3  月 4  日所發現，吳金淼另與謝光清製作不實之
東勢林區管理處國有林大安溪河床漂流木每木調查表，虛偽記載
被害林木材積僅 98.95  立方公尺（短報被害林木材積 12.23
立方公尺。按：本件於 91 年 3  月 5  日在苗展砂石場所檢尺
、丈量之材積應以林務局專案小組複檢後之材積為準，故本件實
際短報之材積應為 12.23  立方公尺【111.18－98.95＝12.23】
），再由不知情之劉家雨擬稿，被付懲戒人核章據以製作不實之
森林被害報告書，虛偽記載被害林木係吳金淼於 91 年 3  月 4
日 9  時所發現，且材積為 98.95  立方公尺，又由不知情之劉
家雨於 91 年 3  月 7  日製作「大安溪事業區第 103  林班莠
民疑似侵佔大安溪漂流木價格查定書」，虛偽記載查獲之材積為
98.95 立方公尺，嗣並將上開不實之公文書陳報東勢林管處，藉
以掩飾渠等未能於警方查獲前即發現、取締盜伐情節，並圖推卸
管理疏失責任，足生損害於林務局及東勢林管處對林政業務管理
之正確性，東勢林管處並因此誤認而同意該被害林木由雙崎工作
站採限制性招標之公開比價方式辦理集運。而林昌洪因不甘其僱
工開路、盜伐、集運生立木及漂流木所支出之鉅額費用，尚未回
收即被查獲，為圖彌補損失，乃決定承攬雙崎工作站所招標運送
該批在苗展砂石場被查獲之林木至東勢林管處舊址儲木場之工程
，企圖於運送過程中截取部分林木，予以盜賣獲利。林昌洪乃於
91  年 3  月 12 日，與張石松、李鴻全共謀借用他人牌照投標
，張石松、李鴻全乃借用無參與投標意願之許裕源所有之裕翔土
木包工業及邱肇育所有之合誠土木包工業、益發土木包工業牌照
，由李鴻全持經邱肇育已事先填好價款且蓋妥印章、發票章之合
誠土木包工業、益發土木包工業估價單，偕許裕源至雙崎工作站
辦公室參加比價。李富祥及被付懲戒人明知實際上並無 3  家廠
商參與比價，仍基於與林昌洪、李鴻全、張石松共同違反政府採
購法，以指定由林昌洪、張石松承攬該運送工程之不法犯意聯絡
，故意違反政府採購法規定，以虛偽比價之方式，指示許裕源在
估價單之金額欄上填寫「163,000」 元，旋即當場宣布由裕翔土
木包工業以 16 萬 3  千元得標，載運日期為 91 年 3  月13、
14、15  日，使林昌洪、張石松、李鴻全等人取得該運送工程。
案經臺灣高等法院臺中分院檢察署檢察官與臺灣苗栗地方法院檢
察署檢察官共同指揮法務部調查局臺中縣調查站、苗栗縣警察局
大湖分局調查後移送臺灣苗栗地方法院檢察署檢察官偵查起訴。
嗣經臺灣苗栗地方法院對被付懲戒人為有罪科刑判決後，被付懲
戒人及檢察官均不服提起第二審上訴，終經臺灣高等法院臺中分
院於 98 年 11 月 5  日以 98 年度上更（一）字第 108  號刑
事判決，撤銷第一審關於被付懲戒人部分之不當科刑判決，改依
共同違反政府採購法第 87 條第 5  項之罪及共同連續公務員登
載不實文書罪，按牽連犯從一重處斷，論被付懲戒人以共同連續
犯公務員登載不實文書罪，處有期徒刑壹年參月，減為有期徒刑
柒月又拾伍日，緩刑肆年，並應向公庫支付新臺幣伍拾萬元，於
98  年 11 月 23 日確定。上開事實，有臺灣高等法院臺中分院
上述刑事判決正本及同院 98 年 12 月 29 日 98 中分鎮刑鳳
98  上更（一）108 字第 16433  號函（說明判決確定日期）在
卷足憑。被付懲戒人否認犯罪所為之各項申辯（詳如事實欄所載
），已為刑事確定判決所不採；所提各項證據，僅足為處分輕重
之參考，尚不足資為免責之論據；請求通知證人林欽火、葉志昇
、李景瑤（岳？）到會作證，本會認為已無必要。被付懲戒人違
失事證，已臻明確。核其所為，除觸犯刑章外，另有違公務員服
務法第 5  條及第 7  條規定，公務員應誠實、謹慎及執行職務
應力求切實之旨，應依法酌情議處。至申辯意旨主張本案行政疏
失部分，伊已受服務機關記過兩次及調職處分，不該再受一過數
罰之處分云云，所辯已受行政懲處縱屬實在，惟依稽核公務員懲
戒處分執行辦法第 6  條規定「同一事件經主管長官已為處分後
，復移送公務員懲戒委員會審議者，其原處分失其效力。」亦不
生一事二罰之雙重危險問題，併此敘明。
據上論結，被付懲戒人曾清良有公務員懲戒法第 2  條各款情事
，應受懲戒，爰依同法第 24 條前段、第 9  條第 1  項第 2
款及第 12 條議決如主文。
中    華    民    國    99    年    1     月    15    日
                    公務員懲戒委員會
                          主席委員長  張  信  雄
                              委  員  朱  瓊  華
                              委  員  柯  慶  賢
                              委  員  洪  政  雄
                              委  員  簡  朝  振
                              委  員  林  開  任
                              委  員  許  國  宏
                              委  員  吳      敦
                              委  員  張  連  財
以上正本證明與原本無異。
中    華    民    國    99    年    1     月    18    日
                              書記官  陳  玲  憶
1


司法院資訊處製作；財團法人民間司法改革基金會備份。
